臺灣臺中地方法院民事裁定　100年度聲字第273號
聲　請　人　李雲權
　　　　　　李雲輝
　　　　　　李欣哲
　　　　　　李梅枝
　　　　　　邱綠
　　　　　　邱勝輝
　　　　　　邱秀蓮
　　　　　　邱淑惠
　　　　　　劉彩蜜
　　　　　　邱柏誌
　　　　　　邱宗諭
　　　　　　邱于珊
上十二人共同送達代收人　阮秀美
相　對　人　林金花
上列聲請人等因與相對人間塗銷抵押權登記事件（本院100年度
簡上字第254號），聲請法官迴避，本院裁定如下：
    主    文
聲請駁回。
聲請程序費用由聲請人負擔。
    理    由
一、聲請意旨略以：按「遇有下列各款情形，當事人得聲請法官
    迴避：一法官有前條所定之情形而不自行迴避者。二法官有
    前條所定以外之情形，足認其執行職務有偏頗之虞者。」，
    民事訴訟法第33條第1項定有明文。查本件所涉之系爭抵押
    權，係訴外人李阿旺於臺灣日據時代昭和19年（即民國33年
    ）8月30日由日籍人士三口義章提供其所有包含坐落於臺中
    市霧峰區○○○段第1006地號土地等20餘筆土地（下稱系爭
    土地），設立系爭抵押權作為擔保，該等土地於臺灣光復後
    ，分由國民政府各機關及他人取得所有權。日前除本件之被
    上訴人林金花外，另有經濟部水利署水利規劃試驗所（案號
    ：100年度中簡字第174號，庚股）、財政部國有財產局臺灣
    中區辦事處（案號：100年度中簡字第1430號，火股）及交
    通部臺灣區○道○○○路（案號：100年度訴字第445號，己
    股）分別在鈞院對原告提起塗銷系爭抵押權之訴。然查，上
    開三件訴訟除供擔保之土地及其所有權人有所不同外，其他
    相關案情之基礎事實，諸如：為訴訟標的之系爭抵押權、訴
    請塗銷之理由及請求權基礎等，均完全相同。而本件訴訟（
    100年度簡上字第254號）乃係己股之蔡建興法官，與審理上
    開鈞院100年度訴字第445號民事案件（即高公局對原告所提
    塗銷抵押權之訴）之法官為同一人。雖鈞院100年度訴字第
    445 號民事案件與本件訴訟並非同一案件，形式上亦無前後
    審案件之關係，然查該二案件之訴訟標的法律關係既屬同一
    ，基礎事實復完全相同，且蔡建興法官已對100年度訴字第
    445 號民事案件作出判決，表明其心證，不易更為公平之審
    理。是難期待本件承審法官能不拘於前案所作成之意見，對
    本件訴訟之審理不致有所偏頗。故為維護聲請人之審級利益
    及聲明上訴救濟之權益，本件容有聲請蔡建興法官迴避之必
    要。爰依首揭民事訴訟法之規定，對蔡建興法官聲請本件訴
    訟審理之迴避等語。
二、按「法官有下列各款情形之一者，應自行迴避，不得執行職
    務：一法官或其配偶、前配偶或未婚配偶，為該訴訟事件當
    事人者。二法官為該訴訟事件當事人八親等內之血親或五親
    等內之姻親，或曾有此親屬關係者。三法官或其配偶、前配
    偶或未婚配偶，就該訴訟事件與當事人有共同權利人、共同
    義務人或償還義務人之關係者。四法官現為或曾為該訴訟事
    件當事人之法定代理人或家長、家屬者。五法官於該訴訟事
    件，現為或曾為當事人之訴訟代理人或輔佐人者。六法官於
    該訴訟事件，曾為證人或鑑定人者。七法官曾參與該訴訟事
    件之前審裁判或仲裁者。」、「遇有下列各款情形，當事人
    得聲請法官迴避：一法官有前條所定之情形而不自行迴避者
    。二法官有前條所定以外之情形，足認其執行職務有偏頗之
    虞者。當事人如已就該訴訟有所聲明或為陳述後，不得依前
    項第2款聲請法官迴避。但迴避之原因發生在後或知悉在後
    者，不在此限。」，民事訴訟法第32、33條分別定有明文。
    經查：
  (一)依據上揭說明，本院100年度簡上字第254號案件（下稱系爭
    案件）之受命法官蔡建興（下稱蔡建興法官）並無何民事訴
    訟法第32條第1項第1至6款之情形，應屬甚明，合先敘明。
    另法官曾參與該訴訟事件之前審裁判或仲裁者，應自行迴避
    ，不得執行職務，民事訴訟法第32條第7款固定有明文。惟
    所謂法官曾參與該訴訟事件之前審裁判，除了除權判決對於
    撤銷除權判決之訴，宣告禁治產之裁定對於撤銷禁治產宣告
    之訴等特殊情形外，恒指法官曾參與該訴訟事件之下級審裁
    判而言，並不包括與該訴訟事件有關之其他裁判在內（參最
    高法院70年度台抗字第219號、74年度台抗字第20號、76 年
    度台聲字第542號、85年度台再字第71號、90年度台聲字第
    400號、94年度台再字第50號裁定意旨）。查本院蔡建興
    法官固曾審理本院另案100年度訴字第445號案件，惟究與本
    件系爭案件非同一事件，要非系爭訴訟之下級審裁判，自亦
    不符合民事訴訟法第32條第7款之規定，應屬甚明。是聲請
    人據此依民事訴訟法第33條之規定（當事人未敘明，惟考其
    意此部分當係指第33條第1項第1款之情形），聲請本院蔡建
    興法官因而迴避，於法自有未合。
  (二)又民事訴訟法第33條第1項第2款規定法官有應自行迴避而不
    自行迴避以外之情形，足認其執行職務有偏頗之虞，據而聲
    請法官迴避者，應以法官對於訴訟之結果有特別利害關係，
    或與當事人之一造有密切之交誼或嫌怨等客觀事實，客觀上
    足使人疑其為不公平之審判者而言。若僅憑當事人之主觀臆
    測或不滿意法官進行訴訟遲緩，或認法官指揮訴訟欠當，則
    不得謂其有偏頗之虞（最高法院29年抗字第56號、69年台抗
    字第457號判例參照）。且前開迴避原因，依同法第34條第2
    項、第284條之規定，應提出能即時調查之證據以釋明之。
    又民事訴訟中，承審法官本得斟酌兩造提出之攻擊防禦方法
    ，斟酌全辯論意旨及調查證據之結果，依自由心證判斷事實
    之真偽，縱其於另案中已基於類同之事實做出認定，惟此亦
    係基於全辯論意旨及調查證據之結果而為，究非以法官對於
    個案訴訟結果有特別利害關係，或與當事人之一造有密切之
    交誼或嫌怨等客觀事實，客觀上足使人疑其為不公平之審判
    者為基礎，否則豈不謂其於另案審理中心證之形成亦屬有所
    偏頗？此外，聲請人復未能具體敘明其他客觀上足以疑慮有
    不公平審判之原因事實，並提出能即時調查之證據以釋明之
    ，顯不足認本件法官執行職務有偏頗之虞，則其聲請本件法
    官迴避之原因，應僅係其個人主觀上之臆測。揆諸首揭說明
    ，聲請人之聲請與聲請迴避之要件不合，本件聲請洵屬無據
    ，應予駁回。
四、依民事訴訟法第35條第1項前段，裁定如主文。
中    華    民    國  100    年    10     月    27    日
                  民事第一庭  審判長法  官  劉長宜
                                    法  官  戴博誠
                                    法  官  林學晴
正本係照原本作成。
如不服本裁定應於送達後10日內向本院提出抗告狀，並繳納抗告
費新臺幣1000元。
中    華    民    國   100   年    10    月    27    日
                                    書記官  林錦源